【裁判字號】    95,抗,1
【裁判日期】    950125
【裁判案由】    撤銷假扣押
【裁判全文】
臺灣高等法院臺南分院民事裁定  95年度抗字第1號
抗告人  乙○○
上列抗告人與相對人甲○○間撤銷假扣押事件，對於中華民國94
年11月30日台灣雲林地方法院94年度裁全聲字第78號裁定，提起
抗告，本院裁定如下：
    主  文
抗告駁回。
抗告程序費用由抗告人負擔。
    理  由
一、按「假扣押之原因消滅、債權人受本案敗訴判決確定或其他
    命假扣押之情事變更者，債務人得聲請撤銷假扣押裁定。」
    ，民事訴訟法第530條第1項定有明文。又假扣押之原因消滅
    ，或其他命假扣押之情事變更者，債務人固得聲請撤銷假扣
    押裁定，惟所謂假扣押原因消滅，係指已無日後不能強制執
    行或甚難執行之虞而言，例如債權人原以應在外國強制執行
    為假扣押原因者，現已得在國內強制執行，或以債務人有隱
    匿財產之虞，現債務人已為債權人設定抵押權等是；又所謂
    其他命假扣押之情事變更，則指債權人依假扣押保全執行之
    請求已經消滅或經本案判決予以否認或已喪失其聲請假扣押
    之權利之謂（最高法院76年台抗字第338號裁定意旨參照）
    。
二、本件抗告意旨略以：本件聲請假扣押之原因，係相對人甲○
    ○故意不履行兩造於民國（下同）85年5月31日成立之不動
    產買賣契約（買賣標的物：相對人所有之坐落雲林縣斗六市
    ○○段518地號土地）。近聞相對人欲變賣上開土地，唯恐
    日後不能強制執行，抗告人爰聲請原審裁定假扣押並查封該
    地，與原審94年度六簡字第145號訴訟事件無關。且抗告人
    已限期催告相對人履行系爭買賣契約，因相對人置之不理，
    抗告人並已聲請原審核發支付命令，經相對人聲明異議，現
    仍由原審法院94年度訴字第539號事件審理中。詎原審法院
    准許相對人之所請以裁定撤銷上開假扣押裁定，洵有未洽，
    為此提起抗告，請求廢棄原裁定云云。
三、抗告人即債權人乙○○於原審法院主張：兩造於85年5月31
    日就相對人甲○○所有之坐落雲林縣斗六市○○段518地號
    （重測前為石榴班段724之1地號，下稱系爭土地）、地目田
    、面積509.03平方公尺中之99.2平方公尺（經換算坪數為30
    坪）訂立買賣契約，約定買賣價金新台幣（下同）三十六萬
    元，並由相對人全數收受完畢。嗣因相對人未履行上開買賣
    契約，抗告人為保全對於系爭土地請求相對人移轉所有權之
    權利，遂向原審法院聲請對於相對人於該院轄區內之財產在
    三十六萬元之範圍內予以假扣押，經該院94年度裁全字第11
    40號假扣押裁定准許在案，抗告人並於供擔保後向原審（執
    行）法院聲請假扣押強制執行，經該院94年度執全字第620
    號假扣押執行事件將相對人所有之系爭土地予以查封在案。
    抗告人並依據上開買賣契約，訴請相對人應將伊所購買之系
    爭土地移轉登記予伊，經原審法院斗六簡易庭以94年度六簡
    字第145號所有權移轉登記事件受理在案。以上各情，為兩
    造於原審法院94年度六簡字第145號請求所有權移轉登記事
    件中所不爭執，並經原審法院調閱上開卷宗查核屬實，抗告
    人主張兩造間就系爭土地成立買賣契約，相對人並已收受價
    金，惟未辦理所有權移轉登記予相對人，遂就該土地向法院
    聲請進行假扣押強制執行之事實，固堪信真正。
四、惟查，抗告人主張之上開假扣押程序所保全之請求，即請求
    相對人所有權移轉登記之訴訟，業經原審法院斗六簡易庭94
    年度六簡字第145號判決抗告人敗訴確定，並經原審法院調
    閱該卷查核屬實，業如前述，堪認抗告人即假扣押之債權人
    已受本案判決敗訴確定，參照首揭最高法院判決意旨，足認
    抗告人主張其有請求相對人辦理移轉系爭土地所有權登記之
    權利乙節，業經本案判決予以否認，相對人聲請原審法院撤
    銷該院94年度裁全字第1140號假扣押裁定，於法有據，應予
    准許。
五、抗告意旨雖以上開假扣押查封系爭土地事件與原審法院斗六
    簡易庭94年度六簡字第145號事件並無關連，且兩造目前尚
    有原審94年訴字第539號返還價金事件尚在審理中云云，並
    提出原審法院94年度促字第16101號支付命令暨其聲請狀、
    相對人聲明異議狀、原審法院開庭通知書等為證。然查，抗
    告人於原審法院斗六簡易庭94年度六簡字第145號事件中，
    即係依據兩造間之上開買賣契約，訴請相對人辦理系爭土地
    所有權移轉登記，核與抗告人上揭聲請本件假扣押裁定之原
    因及欲保全之目的相同，抗告人上開所辯，並無理由。況抗
    告人嗣後另提起之原審法院94年訴字第539號返還價金案件
    ，係屬金錢給付之訴，並非抗告人向原審聲請假扣押之原因
    及欲保全之目的，兩者應無關連性。
六、綜上所述，抗告人聲請原審法院94年度裁全字第1140號假扣
    押裁定所保全請求相對人所有權移轉登記之本案訴訟，業經
    原審法院斗六簡易庭94年度六簡字第145號判決抗告人敗訴
    確定，相對人聲請撤銷上開假扣押之裁定，應有理由，原審
    以裁定准許，經核並無違誤，抗告意旨主張原審94年度裁全
    字第1140號假扣押裁定依法不得撤銷云云，求為廢棄改判，
    非有理由，應予駁回。
據上論結，本件抗告無理由，應依民事訴訟法第四百九十五條之
一第一項、第四百四十九條第一項、第九十五條、第七十八條，
裁定如主文。
中    華    民    國    95    年    1    月     25    日
                  民事第三庭    審判長法  官  陳光秀
                                      法  官  徐宏志
                                      法  官  曾平杉
上為正本係照原本作成。
不得再抗告。
中    華    民    國    95    年    1    月     26    日
                                      書記官  葉秀珍
                                                 K


司法院資訊處製作；財團法人民間司法改革基金會備份。
